【裁判字號】    89,台上,5538
【裁判日期】    890921
【裁判案由】    違反銀行法
【裁判全文】
最高法院刑事判決                              八十九年度台上字第五五三八號
    上訴人  台灣高等法院檢察署檢察官
    被  告  乙○○
            甲  ○
右上訴人因被告等違反銀行法案件，不服台灣高等法院中華民國八十七年六月四日第
二審判決（八十六年度上訴字第六一九六號，起訴案號：台灣台北地方法院檢察署八
十五年度偵字第一五四二六、一五六四八號），提起上訴，本院判決如左：
    主  文
原判決撤銷，發回台灣高等法院。
    理  由
原判決認定被告乙○○、甲○（又名張慈蘭）二人明知泰國「派克高爾夫國際股份有
限公司」（以下簡稱派克公司）為未在中華民國申請認許之外國公司，亦未向財政部
證券管理委員會申請召募及發行股份之許可，兩人竟分以派克公司董事長及執行董事
之名義，共同自民國八十一年十一月起，在台北市○○○路○段四十號二樓，向外公
開召募股東，每股新台幣（下同）一百零八萬元至一百五十萬元不等，其間甲○向吳
寬輝稱：派克公司在泰國投資開發高爾夫球場，每股一百五十元，每單位一萬股，即
一百五十萬元，球場開發完成後，可享受高額增值利益等語，吳寬輝因而認購三個單
位，共支付四百五十萬元，甲○復向吳寬輝稱目前已為股東，可以每股一百零八元認
購，且認購十個單位以上者可擔任公司董事等語，吳寬輝又於八十二年八月三日再行
認購七個單位，支付七百五十六萬元，乙○○及甲○二人，復分別於八十一年十一月
間及八十二年三月間向白清蓮及張勝雄稱派克公司準備擴大投資泰國派克高爾夫鄉村
俱樂部，前景良好，球場完成後，除可前往打球外，並至少有百分之二十之增值利益
等語，白清蓮遂以一百五十萬元購買一單位，張勝雄則投資美金十萬元，乙○○並以
同手法向林俊明、黃澤士等人募股，共計先後發出一百二十三張憑證，募得二百十七
股等情，因而撤銷第一審科刑之判決，改判論處被告兩人共同違反有價證券之募集，
非經主管機關之核准，不得為之之規定各罪刑，並以公訴人以被告等二人另犯銀行法
第一百二十五條、刑法第三百三十九條第一項之罪嫌，經審理結果，認犯罪不能證明
，惟以公訴人認此部分與前開論罪科刑部分為裁判上一罪，故不另為無罪之諭知，固
非無見。
惟查(一)銀行法所稱收受存款，指向不特定多數人收受款項或吸收資金，並約定返還本
金或給付相當或高於本金金額之行為。而以借款、收受投資、使加入為股東或其他名
義，向多數人或不特定之人收受款項或吸收資金，而約定或給付與本金顯不相當之紅
利、利息、股息或其他報酬者，以收受存款論，為七十八年七月十七日增訂之銀行法
第五條之一、第二十九條之一所明定。原判決認定被告等二人於八十一年十一月起，
以在泰國投資開發高爾夫球場，以派克公司名義向不特定人募股。而依告訴人張勝雄
所提出之招股說明書載明：「一百五十萬元在台灣能買到什麼﹖加入泰國派克股東行
列，除享受及獲得無可限量之商機，可見到的，在很短時間內，別墅地（八十萬）加
球證（八十萬）加銷售球證盈餘（六十六萬）就有約二百二十六萬之回收，何況每年
公司營運之分紅呢！太值得了」等語，以吸引不特定人使加入為股東（詳一六四五號
偵卷七十頁），告訴人吳寬輝直指被告等二人確有言明加入為股東一年後可分得二百
二十六萬元之紅利等語（詳原審卷八五－八七頁），證人林俊明亦供稱：被告乙○○
向其募股時，確有言明短期內可收回二百二十六萬元（同上偵卷一二二頁），原判決
竟以「告訴人吳寬輝及白清蓮於本院調查時均供稱並未聽過每投資一單位一百五十萬
元，於投資後立即有二百二十六萬元之紅利可回收」等語，認被告等二人無觸犯銀行
法第一百二十五條之犯行，其採證是否妥適，尚非無疑。(二)起訴書認被告二人上開行
為，係共犯刑法第三百三十九條第一項、銀行法第一百二十五條及證券交易法第一百
七十五條之罪嫌，被告等一行為觸犯上開三罪為想像競合犯，其等先後多次犯行，時
間緊接，犯罪構成要件相同，顯係基於概括之犯意為之，請依連續犯論處。原判決既
認定被告兩人自八十一年十一月間起至八十二年三月間止，先後向吳寬輝、白清蓮、
張勝雄、林俊明、黃澤士等人募得二百十七股，則被告兩人之募股行為，究為一行為
，抑或數行為，如為數行為，是否本於一貫之犯意而連續為之，抑或個別起意，原審
未以連續犯論擬，亦未說明其非連續犯之理由，自有理由不備之違法。檢察官上訴意
旨指摘原判決不當，尚非全無理由，應認有撤銷發回更審之原因。
據上論結，應依刑事訴訟法第三百九十七條、第四百零一條，判決如主文。
中      華      民      國    八十九    年      九      月    二十一    日
                              最高法院刑事第十一庭
                                  審判長法官  洪  明  輝
                                        法官  林  秀  夫
                                        法官  郭  毓  洲
                                        法官  蕭  仰  歸
                                        法官  吳  三  龍
      右正本證明與原本無異
                                              書  記  官
中      華      民      國    八十九    年      九      月    二十九    日


司法院資訊處製作；財團法人民間司法改革基金會備份。
